台灣台中地方法院刑事判決　　　　　　　　　　　　九十三年度簡上字第三一三號
　　上　訴　人　臺灣臺中地方法院檢察署檢察官
　　被　　　告　甲○○
右上訴人因被告強制等案件，不服本院中華民國九十三年四月二十三日九十三年度簡
字第四一號第一審刑事簡易判決，（聲請案號：台灣台中地方法院檢察署九十二年度
偵字第五四六號）提起上訴，本院管轄第二審之合議庭判決如左：
    主      文
上訴駁回。
    事      實
一、丙○○係臺中縣太平市○○段六七九地號國有土地之承租人，甲○○與其兄李居
    源、弟李居傳則為其旁同段六七八地號國有土地之共同承租人。丙○○因生活、
    耕作出入之需，欲自同段六八七地號國有土地通行（各筆土地之相關座落位置詳
    如附圖所示；丙○○並於其後之民國九十一年十一月二十八日出具切結書並支付
    通行償金，申請國有財產局臺灣中區辦事處提供通行使用，經該辦事處於同年十
    二月十三日正式函文同意提供通行使用），因該地上雜亂無章，為使通行方便，
    乃於九十一年十二月六日，僱工在附圖所示之「」至「」等六處位置設置界
    樁，並於其旁六八七地號土地之界址附近位置上，灌漿舖設水泥路面以利通行。
    詎甲○○因其三兄弟間先前與丙○○間相鄰土地利用關係間之糾紛，明知六八七
    地號土地為空地，且使用地類別為交通用地，本即得供鄰近土地之所有人或利用
    人作為交通用地使用，竟因先前與丙○○間之宿怨，基於毀損及妨害丙○○整地
    灌漿鋪設路面，及水泥路面乾、硬之後通行權利之故意，於九十一年十二月六日
    中午十二時許，利用丙○○鋪設之水泥路面未乾之際，騎機車在上開路面上來回
    行駛，使該水泥路面留下多處深達十公分、寬約十四公分之凹陷（如附圖虛線處
    所示），並將附圖「」至「」所示其中之五支界樁全部折斷扳倒，另一支水
    泥界樁則因被搖動，致根部水泥脫落，惟當時尚未倒下，因而橫阻於水泥路面上
    ，致生妨害丙○○整理道路用地灌漿鋪設路面，及水泥路面乾、硬之後於人車往
    來進出之行走困難與危險，而以此強暴方式，妨害丙○○行使整地灌漿鋪設路面
    權利，及通行該六八七地號之權利，並損壞該些界樁及水泥路面，足以生損害於
    丙○○。
二、案經丙○○訴由臺中縣警察局霧峰分局報告臺灣臺中地方法院檢察署檢察官偵查
    後，聲請以簡易判決處刑。
    理      由
一、右揭事實，業據被告甲○○坦承不諱（詳見本院準備、及審理程序筆錄及被告九
    十一年十二月十八日警詢筆錄），被告並於本院審理時坦承稱：「我第一天有毀
    壞路面，其他的我均沒有做」，「我有騎摩托車去破壞路面」，「我不是高速行
    使，是我的作物被弄壞。我承認我所做，我有扳倒全部的四、五支（即「８０」
    至「８５」）界樁，我只有在案發當天有去，之後我就沒有再去，現場的幾支是
    我扳倒的」，「第六根界樁有要扳倒，但沒有斷掉」，「告訴人舖設路面並沒有
    告訴我們，我們並不知道。當時告訴人一直破壞我們的東西，我們並不知道該處
    已登錄為道路用地，直到八十九年發生糾紛才知道」等語。核與告訴人丙○○到
    庭指訴稱：「當初是他們兄弟將我的路口圍起來，本來就是交通用地，他們從六
    八九號及六八七號進入之路口用圍籬圍起來，我之前就有告過他們二兄弟，他們
    才將圍籬打開，之後，我於該路面鋪設水泥，準備將來通行，九十一年十二月六
    日我找水泥工來舖設水泥，約十二時許舖設好，工人離去，我在該處掃地整理現
    場，甲○○即騎摩托車（如本案提供之機車照片），騎很快，我怕被撞，我才閃
    開，他就在水泥地上來回騎，之後，甲○○就將摩托車停於該處，我馬上就拿相
    機拍照，甲○○將水泥界樁折斷扳倒，當時我人站於牆壁邊」，「他破壞之後，
    造成水泥路面凹陷，深達十公分、寬約十四公分，現在都無法通行」，「之後，
    在舖設水泥路面的時候，我把原來橫擺在六八七號路口處的鐵條，搬到旁邊去，
    等水泥路面乾之後，在第二天被告又把它搬到六八七號之路口處圍起，這時候水
    泥已經乾了，之後被告又把它搬回路口處，故意不讓我走」，「在還沒有舖設水
    泥之前，我們就在通行，是我對外通行的唯一壹條路」，「我家族及附近的鄰居
    的人均可以出入。就現場住處，我們是唯一通道，其他的人也可以一併使用。我
    請人測量二次，設定界樁，被告也將我的設定之界樁扳倒」等語大致相符。及證
    人林秋良（即經告訴人僱請於現場施作之工人）於檢察官訊問中結證證述之情節
    ，均屬相符；此外，復有六八七地號之土地登記謄本影本、財政部國有財產局臺
    灣中區辦事處九十一年十二月十三日臺財產中改字第○九一○○三○八六一號函
    影本各一份、告訴人提出之現場相片六張（附於偵字第五四六號卷第十至十二頁
    ）、臺灣臺中地方法院檢察署檢察官九十二年三月二十日履勘現場筆錄與訊問筆
    錄、臺中縣太平地政事務所土地複丈成果圖（即附圖）、台中縣河川工地種植使
    用許可書各一份分別附卷可稽，是核被告之自白與事實相符，本件事證明確，被
    告犯行堪以認定。
二、按「刑法第三百零四條之強暴、脅迫，祇以所用之強暴手段足以妨害他人行使權
    利，或足使他人行無義務之事為已足，並非以被害人之自由完全受其壓制為必要
    」，最高法院二十八年上字第三六五○號業著有判例可資參照。且所謂強暴，本
    有「對人強暴」與「對物強暴」之分，於刑法第三百零四條之情形，行為人實施
    強暴之行為客體，本不以對人為限，此參最高法院二十四年上字第五四六四號判
    例所依據之基礎事實亦明。被告於丙○○整地灌漿鋪設路面，被害人仍在現場，
    利用丙○○鋪設之水泥路面未乾之際，騎機車在上開路面上來回行駛，使該水泥
    路面留下多處深達十公分、寬約十四公分之凹陷（如附圖虛線處所示），並將附
    圖「」至「」所示之其中五支界樁全部折斷扳倒，另一支水泥界樁則因被搖
    動，致根部水泥脫落，惟當時尚未倒下，因而橫阻於水泥路面上，致生妨害丙○
    ○行使整地灌漿鋪設路面權利，及水泥路面乾、硬之後通行該六八七地號之權利
    ，並損壞該界樁及水泥路面，足以生損害於丙○○。是核被告甲○○所為，係犯
    刑法第三百零四條第一項之以強暴妨害人行使權利罪及同法第三百五十四條之損
    壞他人之物罪。其所為前開二罪間，具有方法與目的間之牽連關係，為牽連犯，
    應從一重之刑法第三百零四條第一項以強暴妨害人行使權利罪處斷。原審審酌本
    件被告犯罪之動機、目的、手段、行為時告訴人尚在場、與告訴人平日之關係、
    本件犯罪所致生告訴人之損害程度、其犯罪後已能坦承犯行、素行亦屬良好（如
    卷附臺灣高等法院被告全國前案紀錄、迄未賠償告訴人等一切情狀，原審以被告
    罪證明確，適用刑事訴訟法第四百四十九條第二項、刑法第三百零四條第一項、
    第三百五十四條、第五十五條、第四十一條第一項前段，罰金罰鍰提高標準條例
    第一條前段、第二條之規定，量處拘役五十日，並諭知易科罰金之折算標準，本
    院審以上情，認原審認事用法及量刑，均無不合，堪稱妥適，應予維持。又被告
    於原審、本院行準備程序及審理時均已坦承犯行，現已答應願將毀損部分，回復
    原狀（惟水泥路面之寬度、水泥界樁之樹立位置，仍待雙方同意確定後，如有必
    要，須請地政事務所鑑界測量後，才能施工），上訴人徒憑告訴人陳稱謂被告犯
    後態度不佳，未主動與告訴人洽談和解事宜，量刑過輕等情提起上訴，為無理由
    ，應予駁回。
據上論斷，應依刑事訴訟法第四百五十五條之一第三項、第三百六十八條，判決如主
文。
本案經檢察官乙○○到庭執行職務。
中      華      民國      九十三      年     八      月    十一   日
                                  審判長法  官 劉錫賢
                                        法  官 黃裕仁
                                        法  官 黃松竹
右正本證明與原本無異。
不得上訴。
                                        書記官
中      華      民      國      九十三      年     八      月    十一   日
